臺灣士林地方法院簡易民事判決
                                     111年度湖簡字第14號
原      告  單思宗  
被      告  遠東國際商業銀行股份有限公司


法定代理人  侯金英  
訴訟代理人  周季楓  

上列當事人間債務人異議之訴事件，經原告於民國110年11月29
日起訴到院，先經強制調解程序後，於111年1月4日改分訴訟事
件處理，於111年3月2日言詞辯論終結，現在判決如下：
    主　文
本院110年度司執字第67741號清償債務強制執行事件之強制執行
程序應予撤銷。
訴訟費用由被告負擔。
    事實及理由要領
一、本判決依民事訴訟法第434條第1項規定，合併記載事實及理
    由要領，其中兩造主張之事實，並依同項規定，引用當事人
    於本件審理中提出的書狀及言詞辯論筆錄。
二、這是一件因強制執行所衍生的債務人異議之訴事件。事件的
    起因在於：被告所憑對原告強制執行的債權，發生在法院准
    許原告更生之前，而原告最後也依更生條件履行完畢，被告
    並未申報債權，原告因此認為被告之債權，依法視為消滅。
    但被告抗辯：當時未申報債權，並不可歸責於被告，依法原
    告仍應依更生條件負履行責任（消費者債務清理條例第73條
    第1項但書參照）。因此，本件的爭點就在於：被告在原告
    聲請更生獲准後，漏未依法申報債權，到底可否歸責於被告
    ？
三、這並不是我第一次處理這樣的爭點，先前在我院110年度湖
    簡字第485號事件中，也曾面對一樣的問題。當時我的看法
    是：債清條例第73條第1項但書所謂不可歸責於債權人事由
    之未申報債權，必須限於天災、事變或者債權消滅對於債權
    人有失公平之情況（如：債務人曾向債權人表明不會聲請更
    生），才可以認為是不可歸責於債權人。這樣也才能夠讓法
    院的更生程序公告，有其嚴肅的法律意義（特別是依消費者
    債務清理條例第47條第1項第4款規定，更生程序公告還載明
    有不依規定申報債權的失權效果），不至於讓疏於債權管理
    、查看法院債務清理公告的債權人反而受到保護，卻要已曾
    經盡力更生清償完畢的債務人重新面對債務。
四、在本案中，我還是維持一樣的見解，也看不出本件有何與前
    案區別做不同處理的必要。雖然被告抗辯原告原先有一直繳
    錢，後來停止繳款也沒有通知被告，以致被告不知原告已經
    更生，自然也就沒有前去申報債權（本院卷第39頁），但正
    是因為原先一直有繳錢，忽然中斷還款，被告才更應該去注
    意查明原告是否已經有更生、清算聲請。怎會反過來，對於
    原告中斷還款，不聞不問，拖延到原告都已經更生履行完畢
    ，才又要好不容易獲得經濟重生的原告，再次陷於債務的泥
    淖？更何況，如果認同被告的抗辯：認為有在還款的債務人
    ，反而造成債權人就可以高枕無憂，從此不用再關心債務人
    是否有聲請更生、清算，都可以被認定為不可歸責，這樣不
    是等於鼓勵債務人乾脆從一開始就不要還款，才能夠徹底獲
    得更生的保護。這樣又怎麼符合公平正義呢？
五、綜上所述，本件應認為被告當初漏未申報債權，確有可歸責
    之處，被告的債權已因原告全部履行更生條件而依法視為消
    滅，被告自然不能再聲請強制執行，如主文所示的強制執行
    程序應予撤銷。
中　　華　　民　　國　　111 　年　　3 　　月　　16　　日
                       內湖簡易庭  法  官  蔡志宏
以上正本係照原本作成。
因疫情而遲誤不變期間，得向法院聲請回復原狀。
如不服本判決，應於判決送達後20日內，向本院提出上訴狀並應
記載上訴理由，如於本判決宣示後送達前提起上訴者，應於判決
送達後20日內補提上訴理由書(須附繕本)。
中　　華　　民　　國　　111 　年　　3 　　月　　16　　日
                                   書記官  趙薇莉